【裁判字號】    98,審附民,301
【裁判日期】    990121
【裁判案由】    妨害公務
【裁判全文】
臺灣高雄地方法院刑事附帶民事訴訟判決
                                   98年度審附民字第301號
原      告  乙○○
被      告  甲○○
上列被告因妨害公務案件（本院98年度審易字第3112號），經原
告提起附帶民事訴訟，請求損害賠償，本院判決如下：
    主      文
被告應給付原告新臺幣參拾萬元，及自民國九十八年十二月三十
一日起至清償日止，按年息百分之五計算之利息。
本判決第一項得假執行。
    事實及理由
一、原告起訴主張：原告係依法執行職務之警員，於民國98年8
    月15日凌晨4 時許，接獲值班警員指派，前往高雄市○○區
    ○○路300 號1 樓，處理購物糾紛，原告抵達現場，詢問發
    生經過後，見被告酒醉，即詢問被告住居所，欲護送其返家
    休息，詎被告竟當場以「啥小」、「幹」等用語辱罵執行警
    察勤務之原告，經原告依法將被告強制帶回高雄市政府警察
    局三民二分局陽明派出所，被告接續以「幹你娘」等語辱罵
    原告，致侵害原告之人格權，並使原告受有精神上痛苦，請
    斟酌被告遭移送法辦後，基於報復心態，並仗其兄葉護謹擔
    任高雄市三民區寶華里里長，與各級民意代表熟識，藉此干
    擾並向警局施壓，致高雄市政府警察局三民二分局基於地方
    和諧之考量，於98年9 月1 日，原告經檢察官傳喚出庭作證
    後之2 日即98年9 月3 日，將原告調離陽明派出所，並以被
    告遭原告強制帶回警局時，左手受傷，而對原告為2 次申誡
    之處分，影響原告陞遷、考績，爰依侵權行為之法律關係，
    請求被告賠償慰撫金新臺幣（下同）30萬元等語。並求為判
    決：被告應給付原告30萬元，以及自起訴狀繕本送達之翌日
    即98年12月31日起至清償日止，按年息5%計算之利息。
二、被告則以：其承認曾出言侮辱原告，並願意對原告負擔賠償
    責任，但原告遭記申誡、記過或調職，與其無關，原告請求
    賠償30萬元，實屬過高，而無理由等語置辯。並求為判決：
    原告之訴駁回。
三、按附帶民事訴訟之判決，應以刑事訴訟判決所認定之事實為
    據，刑事訴訟法第500 條前段定有明文。原告主張其於98年
    8 月15日凌晨4 時許，據報前往高雄市○○區○○路300 號
    「愛國超商」處理民眾購物糾紛，發現被告酒醉，勸導被告
    返家，被告竟對依法執行警察勤務之原告以「幹」語辱罵，
    經原告依法將被告強制帶回高雄市政府警察局三民二分局陽
    明派出所時，被告竟再接續以「幹你娘」等語辱罵原告，侵
    害原告之人格權一節，業經本院以98年度審易字第3112號判
    處被告有期徒刑5 月案，堪認原告此部分之主張為真實。
四、本件爭點在於：原告請求之精神慰撫金30萬元，是否過高？
  (一)按因故意或過失，不法侵害他人之權利者，負損害賠償責任
    ；不法侵害他人之身體、健康、名譽、自由、信用、隱私、
    貞操，或不法侵害其他人格法益而情節重大者，被害人雖非
    財產上之損害，亦得請求賠償相當之金額，民法第184 條第
    1 項前段、同法195 條第1 項前段分別定有明文。次按，慰
    藉金之賠償須以人格權遭遇侵害，使精神上受有痛苦為必要
    ，其核給之標準固與財產上損害之計算不同，然非不可斟酌
    雙方身分資力與加害程度，及其他各種情形核定相當之數額
    ，最高法院51年臺上字第223 號著有判例可資參照。
  (二)經查：原告最高學歷為義守大學進修國文系結業，現擔任派
    出所警員，每月薪資含加班費約7 萬元，有土地1 筆、房屋
    1 棟、83年出廠之自用小客車1 輛、存款約10萬元，此外，
    即無其他財產，亦無負債，現為單親家庭，除需扶養分別唸
    國中、國小的兩個女兒外，尚需扶養雙親；被告最高學歷為
    高職畢業，現無職業，曾從事臨時工工作，當時每月薪資約
    1 萬多元，其無負債，需扶養配偶以及兩名年僅3 歲、4 歲
    的女兒，此為兩造所不爭執（見本院卷第14頁），並有原告
    之稅務電子閘門財產所得調件明細表1 份附卷可稽。被告雖
    辯稱：伊名下有1 棟房屋，有無其他土地，並不清楚，伊父
    親有投資股票，有無將部分股票贈與伊，並不清楚，存款約
    3 千元或4 千元，並無出租不動產予7- 11 便利超商，那是
    伊父親出租云云，惟觀諸被告之稅務電子閘門財產所得調件
    明細表（見本院卷第25頁至第29頁），顯示被告除有房屋1
    棟外，尚有土地7 筆，且有投資上海商業儲蓄銀行股份有限
    公司、欣高石油氣股份有限公司、長榮航空股份有限公司、
    三越加油站有限公司、臺灣工礦股份有限公司、有限責任高
    雄第二信用合作社、三商美邦人壽保險股份有限公司，其於
    97年度，自上海商業儲蓄銀行股份有限公司、欣高石油氣股
    份有限公司、三商美邦人壽保險股份有限公司領取之股利，
    各為333,870 元、764,558 元（計算式＝3,445 元＋761,11
    3 元）、51,799元，合計1,150,227 元，另被告於該年度，
    尚有出租統一超商股份有限公司之租金收入700,008 元，以
    及高雄市農會、高雄銀行以及高雄縣農會支付之存款利息3,
    41 6元、1,045 元、14,489元，以現金存款週年利率不及1%
    ，換算被告於高雄市農會、高雄銀行之存款，應各有10萬元
    以上之存款，高雄縣農會更有高達百萬元以上之存款，且依
    前述被告之股利、租金及利息收入，被告不用工作，其一年
    可取得之現金收入即高達2,269,185 元（計算式＝1,150,22
    7 元＋700,008 元＋3,416 元＋1,045 元＋14,489元），顯
    示被告家境富裕，被告辯稱不知有無土地、投資，存款僅3
    千元或4 千元云云，顯係因擔心負擔高額賠償，而刻意隱瞞
    自身財產狀況，均不足採。本院斟酌被告於酒後鬧事，出言
    對執勤之警員，以「幹」及「幹你娘」之粗鄙言語侮辱，故
    意對原告為侮辱，藐視國家公權力，被告對於其故意侮辱犯
    行，於刑事訴訟程序中，一再飾詞否認，迄至本院勘驗相關
    錄影光碟後，始坦承在陽明派出所辱罵原告之事實，被告在
    愛國超商滋事後，為警帶回陽明派出所時，仍不時大聲咆哮
    、使力拉扯手銬、推擠座椅，除以「我看你有辦法一直待在
    陽明所嗎？」等語，向警員乙○○挑釁外，更以「幹你娘」
    穢語辱罵警員乙○○，業經本院於99年1 月7 日刑事審判期
    日當庭勘驗被告於陽明派出所之錄影光碟無誤，被告態度囂
    張，且被告係在愛國超商，不特定人得以共見共聞之場合，
    辱罵原告，更在原告同事聚集之陽明派出所內，出言辱罵原
    告，使原告當眾難堪，並深受其辱，而被告家境優渥，負擔
    30萬元之賠償，並不致造成被告之經濟壓力，卻可使原告藉
    由金錢之獲得，以彌補其當日所受之屈辱等一切情形，認原
    告請求被告賠償之精神慰撫金30萬元，應屬為適當，被告抗
    辯原告請求賠償之數額過高云云，亦無可採。
五、綜上所述，原告依民法第184 條第1 項前段、第195 條第1
    項之侵權行為法律關係，請求被告賠償精神慰撫金30萬元及
    自起訴狀繕本送達之翌日即98年12月31日起至清償日止按年
    息5%計算之利息部分，為有理由，應予准許。
六、本件主文第1 項所命給付金額未逾50萬元，應依職權宣告假
    執行。
七、據上論結，本件原告之訴為有理由，應依刑事訴訟法第502
    條第2 項、第491 條第10款，民事訴訟法第389 條第1 項第
    5 款，判決如主文。
中    華    民    國    99    年    1     月    21    日
                  刑事第十庭  法  官  高增泓
以上正本證明與原本無異。
本判決非對於刑事訴訟之判決有上訴時不得上訴。如不服本判決
應於收受本判決後10日內向本院提出上訴書狀，並應敘述具體理
由，如未敘述上訴理由者，應於上訴期間屆滿後20 日 內補提理
由書狀於本院（均須按他造當事人之人數附繕本）「切勿逕送上
級法院」。
中    華    民    國    99    年    1     月    21    日
                              書記官  王淑娟


司法院資訊處製作；財團法人民間司法改革基金會備份。
